臺灣基隆地方法院刑事判決　　　　　　　　　　　　　九十一年度訴字第四四一號
　　公　訴　人　臺灣基隆地方法院檢察署檢察官
　　被　　　告　甲○○
　　指定辯護人　本院公設辯護人乙○○
右列被告因竊盜案件，經檢察官提起公訴（九十一年度偵字第二七五八號）及移送併
辦（九十一年度偵字第三七七○號），本院判決如左：
    主  文
甲○○連續攜帶兇器竊盜，處有期徒刑肆月，如易科罰金以參佰元折算壹日。緩刑貳
年。
扣案之鐵鎚壹把及黃色鉗子壹把均沒收。
    事  實
一、甲○○曾因竊盜案件，經臺灣臺中地方法院於民國六十三年六月十二日判處有期
    徒刑五月，於六十三年九月十八日執行完畢；於二十七歲時酒後騎機車發生車禍
    ，頭部受創嚴重，治療、復健二年，從此無法工作，車禍後三、四年便經常無預
    警地昏倒，並出現怪異行為，係患有器質性精神病，為精神耗弱人；竟基於意圖
    為自已不法所有之概括犯意，於九十一年七月二十二日凌晨零時四十分許，攜帶
    客觀上足以對人之生命、身體、安全有危險性可充兇器使用之鐵槌、黃色鉗子、
    黑色鉗子、螺絲起子各一把（其中鐵鎚一把及黃色鉗子一把為其所有），至基隆
    市○○區○○街一三四巷十八號丙○○住處前騎樓，將丙○○置於該處工作台上
    之電鋸（價值約新台幣「下同」八千元）拆卸後行竊入己，得手後欲逃逸時為聞
    聲外出察看之丙○○當場發覺報警查獲，並扣得其行竊所用之鐵槌、黃色鉗子、
    黑色鉗子、螺絲起子各一把。復承前意圖為自已不法所有之概括犯意，於九十一
    年十月二日下午五時十分許，在基隆市○○區○○街七七號「巧發文具行」內，
    竊取置於店內置物架上之耳拔、哨子各三個及豆莢十八個等物（價值共一百八十
    六元）放入其右邊褲袋內，得手後欲離開之際，為「巧發文具店」負責人丁○○
    當場發現，報警處理。
二、案經被害人丙○○、丁○○訴由基隆市警察局第三分局報告臺灣基隆地方法院檢
    察署檢察官偵查起訴
    理  由
一、訊據被告甲○○矢口否認有何竊取電鋸及耳拔、哨子、豆莢等物之犯行，辯稱：
    其當時只是拆下電鋸而已，尚未將電鋸拿走；又其並未將耳拔等物置於其口袋，
    其若要挖耳朵會用釘子挖云云。惟查：右揭竊盜事實，業據被害人丙○○、丁○○指訴綦詳，被害人丙○○於本院調查時指稱：「（問：你的電鋸是如何固定的
    ？）我是將電鋸固定在架子上，被告將我固定電鋸的架子弄壞並將電鋸之電線拆
    下，電鋸當時也被被告拆解放到地上，我放電鋸的架子是放在我家門口的桌子上
    ，電鋸是固定在桌子上，被告已經將電鋸從桌上已經拆下並放在地上。固定的四
    個螺絲都已經撬壞，電線也被剪下來。」等語（見本院九十一年九月十九日訊問
    筆錄）；又被害人丁○○於警訊時亦指稱：其親眼看見被告將置物架之物品放進
    左右兩邊褲袋中，置櫃檯結帳時未將口袋中之物品拿出來結帳。其請被告將口袋
    中之物品取出來結帳，被告只拿出左邊褲袋中之物品，不願將右邊褲袋中之物品
    取出結帳等語（見九十一年十月二日警訊筆錄）；並有贓物認領保管收據二紙、
    照片一幀附卷可稽，且有鐵槌、黃色鉗子、黑色鉗子、螺絲起子各一把扣案可證
    。參以被害人與被告素昧平生，更無任何仇恨怨隙，當無無端設詞誣陷之理。再
    者，被告就竊取電鋸之犯行於警訊及偵查初訊時坦承在卷，且就竊取耳拔等物亦
    於警訊時坦承不諱，惟於嗣後偵審中卻矢口否認上開犯行，益證其前後供述不一
    ，所辯自難採信，足見被告確有本件竊盜之犯行。綜上查證，被告空言否認犯行
    ，顯屬事後卸責之詞，不足採信。本案事證明確，被告犯行洵堪認定，應依法論
    科。
二、查扣案之鐵槌、黃色鉗子、黑色鉗子、螺絲起子各一把，客觀上均足對人之生命
    、身體、安全有危險性，係屬兇器。被告意圖為自己不法之所有，於右揭時地，
    攜帶上開兇器，竊取他人之電鋸，另徒手竊取耳扒、哨子、豆莢等物，得手後入
    於其自己實力支配之下，核被告所為，係犯第三百二十一條第一項第三款之加重
    竊盜罪、第三百二十條第一項普通竊盜罪。其先後二次竊盜犯行，時間緊接，所
    犯構成要件相同，顯係基於概括犯意為之，為連續犯，應依刑法第五十六條規定
    論以一情節較重之加重竊盜罪，並依法加重其刑。起訴書就被告於九十一年十月
    二日下午五時十分許竊盜之事實漏未記載，惟此部分與起訴部分有連續犯裁判上
    一罪之關係，為起訴效力所及，本院得併予審理，在此敘明。次查被告患有器質
    性精神病，且須長期治療，有行政院衛生署基隆醫院九十一年九月二十日乙種診
    斷證明書一份在卷可按。為調查被告於行為時之精神狀態，本院將被告送請行政
    院衛生署基隆醫院基隆分院鑑定被告行為時之精神狀態，鑑定結論，認「被告屬
    輕度智能不足，有精神分裂症之傾向，且可能有器質性腦傷、衝動性與情緒障礙
    。被告可能為輕度智能不足之精神病患者，因其學習新事務之能力有限及僵化之
    認知思考模式，故造成其行為功能嚴重不足。被告在發生癲癇之後性格逐漸改變
    ，並時常在癲癇後之恍惚狀態下做出危害社會之犯行。本件案發時，被告雖辯稱
    是因要跟朋友借工具才出門，然而對於為何會去借電鋸、如何走到被害人處則顯
    得茫然、不復記憶，此與在病房中癲癇發作後之恍惚狀態如出一轍，故推斷案發
    當時被告精神狀態受病情影響至少已達精神耗弱之程度。」，有該院九十一年十
    一月二十五日九一基醫精字第八四三六號函及精神鑑定報告書在卷可憑，因之被
    告於行為時之精神狀態為精神耗弱，依刑法第十九條第二項之規定減輕其刑，並
    依規定先加後減之。爰審酌被告患有器質性精神病，被告之品行、犯罪之動機、
    目的、手段、次數、所生之危害、所竊財物之價值不高及犯罪後之態度等一切情
    狀，量處如主文所示之刑，並諭知易科罰金之折算標準，以示懲儆。末查被告曾
    因竊盜案件，經臺灣臺中地方法院於六十三年六月十二日判處有期徒刑五月，於
    六十三年九月十八日執行完畢，其於執行完畢後五年內未曾受有期徒刑以上刑之
    宣告，有臺灣基隆地方法院檢察署刑案資料查註紀錄表及臺灣高等法院被告全國
    前案紀錄表各一份附卷可稽，被告患有器質性精神病，本院認其經此教訓後，當
    知警惕，應無再犯之虞，因認其所宣告之刑，以暫不執行為適當，併予宣告緩刑
    貳年，以勵來茲而啟自新。
三、扣案之之鐵槌一把、黃色鉗子一把，為被告所有且供犯罪所用之物，業據被告供
    明在卷，依刑法第三十八條第一項第二款之規定宣告沒收，至扣案之黑色鉗子及
    螺絲起子各一把，雖供犯罪所用，惟並非被告所有，亦據被告供明在卷，依法不
    予宣告沒收。
據上論斷，應依刑事訴訟法第二百九十九條第一項前段，刑法第五十六條、第三百二
十一條第一項第三款、第十九條第二項、第四十一條第一項前段、第七十四條第二款
、第三十八條第一項第二款，罰金罰鍰提高標準條例第二條，判決如主文。
本案經檢察官熊南彰到庭執行職務。
中　  　華　　　民　　　國　　　九十一　　年　　十二　　月　　十九　　　日
                                      台灣基隆地方法院刑事第二庭
                                          法  官  鄭    景    文
右正本證明與原本無異。
對於本件判決如有不服，應於收受送達後十日內，向本院提出上訴書狀，上訴於臺灣
高等法院，並按他造當事人之人數附具繕本。
                                          書記官  施    鴻    均
中　　  華　　　民　　　國　　　九十一　　年　　 十二　 月　　十九　  　日
附論罪科刑之法條：
一、刑法第三百二十條
意圖為自己或第三人不法之所有，而竊取他人之動產者，為竊盜罪，處五年以下有期
徒刑、拘役或五百元以下罰金。
意圖為自己或第三人不法之利益，而竊佔他人之不動產者，依前項之規定處斷。
前二項之未遂犯罰之。
二、刑法第三百二十一條
犯竊盜罪而有左列情形之一者，處六月以上五年以下有期徒刑：
一、於夜間侵入住宅或有人居住之建築物、船艦或隱匿其內而犯之者。
二、毀越門扇、牆垣或其他安全設備而犯之者。
三、攜帶兇器而犯之者。
四、結夥三人以上而犯之者。
五、乘火災、水災或其他災害之際而犯之者。
六、在車站或埠頭而犯之者。
前項之未遂犯罰之。
